臺灣桃園地方法院民事簡易判決
110年度桃簡字第1914號
原      告  顏旭成


被      告  林炳輝

上列被告因妨害名譽案件（109年度易字第1099號），經原告提
起刑事附帶民事訴訟請求損害賠償，經本院刑事庭移送前來（10
9年度附民字第997號），本院於民國111年3月14日言詞辯論終結
，判決如下：
　　主    文
被告應給付原告新臺幣參萬元，及自民國一一０年一月九日起至
清償日止，按週年利率百分之五計算之利息。
原告其餘之訴駁回。
訴訟費用由被告負擔百分之六，餘由原告負擔。
本判決第一項得假執行。
    事實及理由
一、原告主張：被告前於民國100年11月23日向桃園市政府警察
    局桃園分局（下稱桃園分局）同安派出所（下稱同安派出所
    ）報案指稱遭剝皮酒店之小姐詐欺，經時任桃園分局偵查佐
    之原告承辦上開案件。被告明知原告於偵辦上開案件之過程
    中，並無要求其違法指認犯罪嫌疑人或作出虛偽證述，竟於
    108年4月18日晚間11時40分許，在社群網站FACEBOOK（下稱
    臉書）「桃園報爆」社團，以其臉書暱稱「林炳輝」公開發
    表「桃園市警局員警顏旭成要我作偽證，做出犯法行為」等
    不實文字（下稱系爭文字），同時上傳一張其向總統府陳情
    之電子郵件翻拍照片（電子郵件內容提及「桃園市警察局偵
    查組顏旭成警員表面上要幫我追查我的麗紅酒店詐欺案，實
    際上卻想要挖一個洞讓我跳下去」等文字，下稱系爭照片）
    ，致足以貶損原告之名譽及社會評價，原告因此精神痛苦不
    已，被告應賠償原告精神慰撫金新臺幣（下同）50萬元，爰
    依侵權行為損害賠償規定，提起本件訴訟等語，並聲明：被
    告應給付原告50萬元，及自刑事附帶民事起訴狀（下稱起訴
    狀）繕本送達翌日起至清償日止，按週年利率5％計算之利息
    。
二、被告則以：原告未提供天境詐欺案所有嫌犯照片，只拿8至9
    張嫌犯照片供我指認，難道不是叫我偽證。監察院還要再查
    本案等語，資為抗辯，並聲明：原告之訴駁回。
三、本院之判斷：
　㈠被告於上開時間在臉書張貼系爭文字及照片之事實，業據本
    院依職權調閱上開刑事案件卷宗，依卷內事證認定上開事實
    無誤，堪信為真實。
　㈡按名譽有無受損害，應以社會上對個人評價是否貶損作為判
    斷之依據，苟其行為足以使他人在社會上之評價受到貶損，
    不論其為故意或過失，均可構成侵權行為。次按事實陳述與
    意見表達本未盡相同，事實陳述具有可證明性，涉及真實與
    否之問題，倘行為人就事實陳述之相當真實性，未盡合理查
    證之義務，依其所提證據資料，在客觀上不足認其有相當理
    由確信為真實，且該不實之言論，足以貶損他人之社會評價
    者，即屬侵害他人之名譽。於此情形，縱令所述事實係出於
    其疑慮或推論，亦難謂有阻卻違法之事由，並應就其因故意
    或過失，不法侵害他人之名譽，負侵權行為之損害賠償責任
    。又民法上名譽權侵害之成立，被害人除應就行為人之主觀
    上故意或過失，負舉證責任外，對於行為人陳述事實在客觀
    上為不實之消極事實，則不負舉證責任，而應由行為人針對
    個別事實所涉行為人及被害人究係私人、媒體或公眾人物、
    名譽侵害之程度、與公共利益之關係、資料來源之可信度、
    查證對象之人、事、物、陳述事項之時效性及查證時間、費
    用成本等因素，舉證證明已盡合理查證之義務，始得阻卻違
    法，而解免其應負之侵權行為責任，俾調和言論自由之落實
    與個人名譽之保護（最高法院107年度台上字第1276號民事
    判決參照）。經查，被告於臉書張貼系爭文字及照片，其內
    容為原告教唆被告進行偽證之違法行為，顯然是就具體之事
    實有所指謫，而原告身為員警，具有偵查犯罪職權，被告此
    舉已然對原告職務上之社會應有評價有所貶損，依社會一般
    通常觀念為客觀判斷，已毀損原告之名譽。被告雖抗辯原告
    未提供天境詐欺案所有嫌犯照片云云（見本院桃簡卷第13頁
    、第163頁），然被告僅憑原告提供之指認照片，並非其所
    認為之完整照片及其所指之詐騙酒店人員等為由，即認定原
    告是要其作偽證、要其做出不法行為，顯然毫無任何憑據，
    被告僅憑一己之主觀臆測，即發表上開言論，依上開說明，
    被告所為即屬不法侵害原告之名譽。從而，被告於臉書發布
    系爭文章，足以毀損原告之社會評價及名譽，侵害原告之名
    譽權，被告自應負侵權行為損害賠償之責。至於被告抗辯監
    察院還要再查本案云云（見本院桃簡卷第166頁），不影響
    本院前開之認定，上開抗辯自無理由。
　㈢按不法侵害他人之身體、健康、名譽、自由、信用、隱私、
    貞操，或不法侵害其他人格法益而情節重大者，被害人雖非
    財產上之損害，亦得請求賠償相當之金額，民法第195條第1
    項前段亦有明文。次按精神慰撫金之多寡，應斟酌雙方之身
    分、地位、資力與加害程度，及其他各種情形核定相當之數
    額，該金額是否相當，自應依實際加害情形與被害人所受之
    痛苦及雙方之身分、地位、經濟狀況等關係決定之。經查，
    被告於臉書發布系爭文章，指摘原告教唆被告進行偽證之違
    法行為，足以毀損原告之社會評價及名譽，侵害原告之名譽
    權，造成原告精神上相當之痛苦，原告自得請求被告賠償精
    神慰撫金。參酌兩造身分、地位、教育程度（個人戶籍資料
    見本院個資卷）、經濟狀況（兩造所得財產資料，見本院個
    資卷）、被告侵害情節及原告所受侵害等一切情狀，認原告
    請求精神慰撫金應以3萬元為適當。
四、按給付無確定期限者，債務人於債權人得請求給付時，經其
    催告而未為給付，自受催告時起，負遲延責任。其經債權人
    起訴而送達訴狀，或依督促程序送達支付命令，或為其他相
    類之行為者，與催告有同一之效力。又遲延之債務，以支付
    金錢為標的者，債權人得請求依法定利率計算之遲延利息。
    但約定利率較高者，仍從其約定利率，而應付利息之債務，
    其利率未經約定，亦無法律可據者，週年利率為5％，民法第
    229條第2項、第233條第1項、第203條分別定有明文。經查
    ，上開債務為金錢債務，然無確定期限，亦無約定之利率，
    被告應自受催告時起，負遲延責任，給付週年利率5％遲延利
    息，而起訴狀繕本於109年12月29日寄存送達被告，有本院
    送達證書在卷可稽（見本院附民卷第7頁），於110年1月8日
    生送達效力，依上開說明，原告請求自起訴狀繕本送達翌日
    即110年1月9日起至清償日止，按週年利率5％計算之遲延利
    息，自有理由。
五、綜上所述，原告依侵權行為之法律關係，請求被告給付3萬
    元及自110年1月9日起至清償日止，按週年利率5％計算之利
    息，為有理由，應予准許，逾此部分，則無理由，應予駁回
    。
六、本件原告勝訴部分係依民事訴訟法第427條規定適用簡易程
    序所為被告敗訴之判決，爰依同法第389條第1項第3款規定
    ，依職權宣告假執行。
七、本件事證已臻明確，兩造其餘攻擊、防禦方法及證據資料，
    經本院審酌後，認對於判決結果不生影響，爰不一一論述，
    併此敘明。
八、訴訟費用之負擔：民事訴訟法第79條。　　　　
中　　華　　民　　國　　111 　年　　3 　　月　　23　　日
                  桃園簡易庭  法  官  張明宏
以上為正本係照原本作成。
如不服本判決，應於送達後20日內，向本院提出上訴狀並表明上
訴理由，如於本判決宣示後送達前提起上訴者，應於判決送達後
20日內補提上訴理由書（須附繕本）。
如委任律師提起上訴者，應一併繳納上訴審裁判費。   
中　　華　　民　　國　　111 　年　　3 　　月　　23　　日
                              書記官  石曉芸